臺灣板橋地方法院刑事判決　　　　　　　95年度易字第2008號
公　訴　人　臺灣板橋地方法院檢察署檢察官
被　　　告　乙○○原名俞靜萍.
　　　　　　　　　　3
上列被告因竊盜案件，經檢察官聲請以簡易判決處刑（94年度速
偵字第1449號），及併案審理（臺灣宜蘭地方法院檢察署95年度
偵字第4363號），被告於本院準備程序進行中就被訴事實為有罪
之陳述，經本院告知被告簡式審判程序之旨，並聽取當事人之意
見後，合議庭裁定由受命法官獨任進行簡式審判程序，本院判決
如下：
    主  文
乙○○連續竊盜，累犯，處有期徒刑肆月，如易科罰金，以銀元
參佰元即新臺幣玖佰元折算壹日。
    事  實
一、乙○○（原名俞靜萍）前因偽造文書案件，經臺灣高雄地方
    法院於民國88年9 月21日以88年度訴字第1339號判決判處有
    期徒刑8 月，復經臺灣高等法院高雄分院、最高法院分別以
    88年度上訴字第1534號判決、89年度台上字第1281號判決駁
    回上訴確定，於89年11月20日入監執行，而於90年7 月10日
    執行完畢（於本案構成累犯）。
二、詎乙○○猶不知悔改，竟意圖為自己不法之所有，基於竊盜
    之概括犯意，先於95年2 月10日上午11時37分許，在臺北縣
    鶯歌鎮○○○路90號「田麗陶藝專賣店」內，趁該店店員丁○○疏未注意之際，徒手竊取放置於展示櫃上之牛丹銀手鍊
    2 條，經丁○○清點店內貨品，發現前開手鍊遭竊，調閱店
    內監視錄影光碟後，始查知上情；復於95年5 月26日上午11
    時40分許，在宜蘭縣五結鄉「傳統藝術中心」民藝街坊7 號
    店內，趁丙○○疏未注意之際，竊取丙○○所有置於櫃臺桌
    上之ELIYA 牌、型號0682之銀色行動電話乙具（序號：0000
    00000000000 號）。乙○○於竊得上開行動電話後，於95年
    8 月間將上開行動電話交予不知情之男友甲○○使用，甲○○將其父所有之0000000000號門號之SIM 卡插入上開行動電
    話使用，嗣經警調閱雙向通聯記錄後，始循線查知上情（上
    開行動電話業經警發交丙○○領回）。
三、案經丁○○告訴臺北縣政府警察局三峽分局報告臺灣板橋地
    方法院檢察署檢察官偵查起訴，暨併案審理，經合議庭裁定
    以簡式審判程序審理。
    理  由
壹、程序方面：
    查本件被告乙○○所犯竊盜罪，並非死刑、無期徒刑、最輕
    本刑為3 年以上有期徒刑之罪或高等法院管轄第一審案件，
    而其於準備程序進行中，被告先就被訴事實為有罪之陳述，
    經法官告知簡式審判程序之旨，並聽取公訴人及被告之意見
    後，本院認適宜改依簡式審判程序進行，爰依刑事訴訟法第
    273 條之1 第1 項、第284 條之1 規定，由本院合議庭以裁
    定由受命法官獨任進行簡式審判程序，合先敘明。
貳、實體方面：
一、上開犯罪事實，業據被告乙○○於警詢、偵查及本院調查、
    審理時坦承不諱（詳本院95年11月13日訊問、96年4 月23日
    訊問及同日審判筆錄），核與證人丁○○、丙○○、甲○○
    分別於警詢、偵訊證述情節相符（詳95年度偵字第15631 號
    卷第7-8 頁、第26-27 頁、宜蘭縣警察局刑案偵查卷宗第3-
    4 頁、9-11頁、95年度偵字第4363號卷第9-11頁），並有現
    場照片4 幀、監視器翻拍照片15幀、臺灣板橋地方法院檢察
    署勘驗筆錄1 份、贓物認領保管單1 紙、通聯調閱查詢單及
    通聯資料計19紙在卷可稽，被告自白核與事實相符，應堪採
    信。是本件事證明確，被告犯行洵堪認定，應依法論科。
二、查被告行為後，刑法業於94年2 月2 日修正公布，95年7 月
    1 日起施行，其中與本件有關部分之第2 條、第47條、第41
    條均業已修正，並刪除刑法第56條之規定。按「行為後法律
    有變更者，適用行為時之法律，但行為後之法律有利於行為
    人者，適用最有利於行為人之法律」，修正後刑法第2 條第
    1 項定有明文。此條規定係規範行為後法律變更所生新舊法
    律比較適用之準據法，本身尚無新舊法比較之問題，於新法
    施行後，應一律適用新法第2 條第1 項之規定，為「從舊從
    輕」之比較，先予敘明。再按本次法律變更，比較時應就罪
    刑有關之共犯、未遂犯、想像競合犯、牽連犯、連續犯、結
    合犯，以及累犯加重、自首減輕暨其他法定加減原因（如身
    分加減）與加減例等一切情形，綜其全部罪刑之結果而為比
    較，且就比較之結果，須為整體之適用，不能割裂分別適用
    各該有利於行為人之法律，此即法律變更之比較適用所應遵
    守之「罪刑綜合比較原則」及「擇用整體性原則」（參見最
    高法院24年上字第4634號判例、27年上字第2615號判例、及
    最高法院95年度第8 次刑事庭會議決議意旨），茲就本件新
    舊法比較結果說明如下：
(一)修正刑法係自95年7 月1 日起施行，在此之前，刑法分則編
    有關罰金刑之貨幣單位係銀元；且依刑法分則編應處罰金者
    ，應適用罰金罰鍰提高標準條例第1 條、第4 條之規定，亦
    即應按各該具體條文制定或修正之時間先後，定其提高之倍
    數。惟被告行為後，刑法施行法增訂第1 之1 條，於95年6
    月14日經總統公布，並自同年7 月1 日起施行；該條規定：
    「中華民國94年1 月7 日刑法修正施行後，刑法分則編所定
    罰金之貨幣單位為新臺幣。94年1 月7 日刑法修正時，刑法
    分則編未修正之條文定有罰金者，自94 年1月7 日刑法修正
    施行後，就其所定數額提高為30倍。但72年6 月26日至94年
    1 月7 日新增或修正之條文，就其所定數額提高為3 倍」。
    亦即自95年7 月1 日起，刑法分則編所定罰金之貨幣單位，
    由原來之銀元改為新臺幣；且94年1 月7 日刑法修正時，刑
    法分則編未修正之條文定有罰金者，自95年7 月1 日起，有
    關罰金之數額提高為30倍。查刑法320 條第1 項之罪有罰金
    刑之處罰，且自24年7 月1 日施行後即未再修正，依增訂刑
    法施行法第1 之1 條之規定，其罰金以新臺幣為單位，數額
    應提高30倍。此規定因屬前揭罰金罰鍰提高標準條例第一條
    但書所稱之「法律已依一定比率規定罰金或罰鍰之數額或倍
    數」，自應優先適用，另修正後刑法第33條第5 款亦已將罰
    金刑調整為新臺幣1,000 元以上，以百元計算，故依前述標
    準換算後，上開法條之罰金刑度部分已變更為「新台幣15,0
    00元以下，新台幣1,000 元以上」，然依被告行為時之刑罰
    法律，即罰金罰鍰提高標準條例第1 條前段及修正前刑法第
    33條第5 款規定之罰金最低額銀元1 元計算，上開法條之罰
    金刑最高為銀元1,000 元，最低額為銀元1 元，若換算為新
    臺幣，最高額雖與新法同為新臺幣15,000元，然最低額僅為
    新臺幣3元。因此，比較上述修正前、後之刑罰法律，自以
    被告行為時關於科處罰金刑之法律較有利於被告。
(二)按「連續數行為而犯同一之罪名者，以一罪論，但得加重其
    刑至二分之一」，修正前刑法第56條定有明文，此條文經修
    正刪除。亦即被告基於概括犯意所為之數行為，自95年7 月
    1 日起已不再成立連續犯而得論以一罪，而應依具體行為之
    性質論罪。查被告本案所為2 次竊盜犯行均發生於新法施行
    之前，被告竊盜之各次行為，時間、地點、對象，各均獨立
    ，但其時間緊接，所犯係構成要件相同之罪名，主觀上顯係
    基於概括犯意所為，為連續犯，依修正前刑法第56條規定，
    論以一罪，較依新法分論以多次竊盜罪之結果，對被告較為
    有利。
(三)另修正後刑法第47條第1 項規定「受徒刑之執行完畢，或一
    部之執行而赦免後，五年以內故意再犯有期徒刑以上之罪者
    ，為累犯，加重本刑至二分之一」，與修正前刑法第47條規
    定「受有期徒刑之執行完畢，或受無期徒刑或有期徒刑一部
    之執行而赦免後，五年以內再犯有期徒刑以上之罪者，為累
    犯，加重本刑至二分之一」不同，亦即若被告再犯者係故意
    犯罪，則修正前、後之規定，均成立累犯，對被告並無有利
    不利之情形，不生刑法第2 條第1 項之比較，應適用裁判時
    之修正後刑法第47條第1 項。
(四)另刑法第41條第1 項前段有關易科罰金折算標準之規定，95
    年7 月1 日起施行之新刑法修正為：「犯最重本刑為五年以
    下有期徒刑以下之刑之罪，而受六個月以下有期徒刑或拘役
    之宣告者，得以新臺幣一千元、二千元或三千元折算一日，
    易科罰金」，而依修正前同條項（「得以銀元一元以上三元
    以下折算一日，易科罰金」）及修正前罰金罰鍰提高標準條
    例第2 條（現已刪除）規定，就其原定數額提高為100 倍折
    算1 日，則係以銀元100 元至300 元折算1 日，經折算為新
    臺幣幣值後，以新臺幣300 元至900 元折算1 日。是比較修
    正前後之易科罰金折算標準，自以行為時即修正前之規定，
    較有利於被告。
(五)綜上，前揭刑法施行法第1條之1之增訂及刑法第33條第5款
    之修正，乃係刑法分則編各罪所定罰金刑之刑罰法律效果之
    變更，前揭刑法第56條、第41條等規定之變更，乃係科刑規
    範事項之變更，自應依刑法第2條第1項之規定，為新舊法之
    比較，而經比較新舊法之結果，修正後之規定並未對被告較
    為有利，是應整體適用行為時修正前刑法之相關規定，予以
    論處。
三、核被告乙○○為，係犯刑法第320 條第1 項之竊盜罪。被告
    先後2 次竊盜犯行，時間緊接，犯意概括，且所犯構成要件
    復相同，應依修正前刑法第56條連續犯之規定，論以一罪，
    並加重其刑。又公訴人雖未就被告竊取丙○○所有行動電話
    之竊盜犯行提起公訴，惟該部分犯行與已起訴部分，有連續
    犯之裁判上一罪關係，為起訴效力所及，本院自得併予審理
    。另被告有如犯罪事實欄一所示之論罪、科刑及刑之執行紀
    錄，此有前開臺灣高等法院被告前案紀錄表1 份在卷可稽，
    其受有期徒刑之執行完畢，5 年以內故意再犯本件有期徒刑
    以上之罪，應逕依刑法第47條第1 項之規定，論以累犯，並
    遞加重其刑。又被告雖辯稱：伊常不自覺偷東西，曾至長庚
    醫院就診等語。按刑法上之心神喪失與精神耗弱，應依行為
    時精神障礙程度之強弱而定，如行為時之精神，對於外界事
    務全然缺乏知覺理會及判斷作用，而無自由決定意思之能力
    者，為心神喪失，如此項能力並非完全喪失，僅較普通人之
    平均程度顯然減退者，則為精神耗弱；又精神是否耗弱，乃
    屬醫學上精神病料之專門學問，非有專門精神病醫學研究之
    人予以診察鑑定，不足以資斷定，最高法院26年度渝上字第
    237 號、47年台上字第1253號判例意旨可資參照。經查，被
    告行為時之精神狀態，經本院囑託財團法人長庚紀念醫院（
    高雄）分院鑑定結果認：案發當時被告之意識清醒，並無心
    神喪失或精神耗弱之現象，有該院96年2 月16日函暨檢送之
    精神鑑定報告書1 份在卷可稽，可知，本件被告行為時之精
    神狀態正常，並無心神喪失或精神耗弱之情形，是被告以其
    行為時之精神狀態不佳資為辯解，尚難採信，附此敘明。爰
    審酌被告之犯罪動機、目的、手法、所竊取財物之價值、對
    被害人損害程度，犯罪後坦承犯行之態度等一切情狀，量處
    如主文所示之刑，並諭知如易科罰金之折算標準，以資懲戒
    。
據上論結，應依刑事訴訟法第273 條之1 第1 項、第299 條第1
項前段，刑法第2 條第1 項前段、修正前刑法第56條、刑法第32
0 條第1 項、第47條第1 項、修正前刑法第41條第1 項前段，罰
金罰鍰提高標準條例第1 條前段、廢止前罰金罰鍰提高標準條例
第2 條，判決如主文。
本案經檢察官吳宗光到庭執行職務。
中　　華　　民　　國　　96　　年　　4 　　月　　30　　日
                    刑事第十七庭法　官 鄭燕璘
以上正本證明與原本無異
如不服本判決應於送達後10日內向本院提出上訴狀
                              書記官　 呂紹明
中　　華　　民　　國　　96　　年　　4　　月　　30　　日
附錄本案論罪科刑法條全文：
刑法第320條：
意圖為自己或第三人不法之所有，而竊取他人之動產者，為竊盜
罪，處 5 年以下有期徒刑、拘役或 5 百元以下罰金。
意圖為自己或第三人不法之利益，而竊佔他人之不動產者，依前
項之規定處斷。
前二項之未遂犯罰之。
